臺灣士林地方法院刑事判決
110年度醫訴字第2號
公  訴  人  臺灣士林地方檢察署檢察官
被      告  陳幀辰



選任辯護人  陳豐年律師
上列被告因違反醫師法等案件，經檢察官提起公訴（110年度偵
字第12798號），本院判決如下：
    主    文
陳幀辰犯醫師法第二十八條前段之非法執行醫療業務罪，處有期
徒刑陸月，如易科罰金，以新臺幣壹仟元折算壹日，併科罰金新
臺幣拾伍萬元，罰金如易服勞役，以新臺幣壹仟元折算壹日。
    事    實
一、陳幀辰係址設新北市○○區○○○路0段00號27樓之2（實際營業
    地址）維多生技有限公司（下稱維多公司）之負責人，其明
    知未取得合法醫師資格，不得擅自執行醫療業務，竟基於反
    覆非法執行醫療業務之犯意，於民國106年1月起至107年3月
    中旬前某日某時許，在新北市○○區○○路00號11樓自宅內，以
    將「美白」藥劑加維他命C、生理食鹽水混合後，為配偶李
    銥宸施打點滴，擅自執行醫療業務1次（即起訴書所載事實
    一、㈡部分）。
二、陳幀辰知悉維多公司雖領有販售第四級管制藥品丙泊酚（即
    Propofol，俗稱牛奶針）注射液之許可證，但販售對象僅止
    於同業、診所及藥局，不得販售或轉讓予一般民眾，其亦知
    悉Propofol業經行政院於104年8月10日公告為毒品危害防制
    條例第2條第2項第4款所列管之第四級毒品，且明知李銥宸
    有施打安舒麻藉以減壓、助眠之情事，以及李銥宸施打之安
    舒麻（Propofol）來源為維多公司，竟仍未加以阻止，仍承
    上開反覆非法執行醫療業務及轉讓第四級毒品之犯意，任由
    李銥宸於107年2月11日起至同年6月30日間某星期六某時許
    ，無償拿取維多公司所有不詳數量之第四級管制藥品兼第四
    級毒品安舒麻注射液（即Propofol），並在其拿取後之某星
    期六15時或16時許，新北市○○區○○路00號3樓自宅客廳內，
    為李銥宸以靜脈注射之方式施打安舒麻，擅自執行醫療業務
    1次（即起訴書所載事實一、㈠部分，有關李銥宸事後因施用
    及注射抗憂鬱症藥、抗癲癇藥、安眠藥及麻醉藥，因多重藥
    物中毒而死亡，此部分業經檢察官認與陳幀辰無涉，故不予
    贅述）。
三、案經李銥宸之母親顏彩紅（起訴書均誤載為顏彩「虹」）告
    發及臺灣士林地方檢察署檢察官偵查後提起公訴。
    理    由
一、證據能力部分：
　㈠被告陳幀辰於109年8月18日偵訊時就事實一部分，所為不利
    於己之陳述，可作為本件認定犯罪事實之依據：
　⑴按被告之自白，須非出於強暴、脅迫、利誘、詐欺、疲勞訊
    問、違法羈押或其他不正之方法，且與事實相符者，始得採
    為證據，如被告之自白係出於不正之方法，並非自由陳述，
    則其取得自白之程序，即非適法，不問自白內容是否確與事
    實相符，因其非係適法之證據，即不能採為判決基礎。故審
    理事實之法院，遇有被告對於自白提出刑求之抗辯時，應先
    於其他事實而為調查，刑事訴訟法第156條第1項、第3項分
    別定有明文。審諸上揭規定禁止以不正方法取得被告自白之
    立法目的，乃慮及刑事訴訟之目的本在發現實體的真實，使
    國家得以正確的適用刑罰權，藉以維護社會秩序及公共安全
    ，然其手段仍應合法、潔淨、公正，方得保障人權，遂於前
    開條文明定倘被告接受訊問時遇有強暴、脅迫、利誘、詐欺
    、疲勞訊問、違法羈押或其他不正方法之情形時，即推定其
    有虛偽自白之危險，進而排除其證據能力。如法院經調查結
    果認定被告自白係以不正方式取得，固應依法加以排除，不
    得作為證據。反之，倘有客觀事證足認被告之自白並非訊問
    人員以違法或不正方式所取得，而係出於被告自由意思所為
    ，且其自白之陳述堪認與事實相符者，該項自白即具有適法
    之證據能力，自非不得作為被告犯罪之證據（最高法院111
    年度台上字第1385號判決意旨參照）。
  ⑵被告之辯護人主張被告於109年8月18日偵查時就事實一部分
    為李銥宸施打美白點滴之犯行自白（相卷一第427頁），係
    因偵查檢察官以不正訊問方式為之，被告才回答錯誤，主張
    此部分自白不具任意性云云。然經辯護人自行勘驗上開偵查
    期日之訊問光碟後，辯護人亦表示該次筆錄之記載內容沒有
    任何不實一節，有本院準備程序筆錄（本院卷第65頁）可佐
    ，而觀諸該次訊問筆錄主要內容如下：「檢察官諭知將陳幀
    辰身分轉換為被告，並告以刑事訴訟法第95條之條文內容，
    以及同法第31條第5項。（問：是否需要選任辯護人？）答
    ：我需要找律師。（問：檢察官告知被告目前要先行訊問幾
    個基礎問題〈告以訊問要旨〉，是否仍需要辯護人到場。）答
    ：我要跟律師討論。檢察官仍告知訊問之問題，視被告是否
    願意回答。（問：你在1、2年前是否有在新北市○○區○○路00
    號3樓或新北市○○區○○路00號11樓幫李銥宸私下施打安舒麻
    管制藥品之情形？）答：我承認很久之前約3年前，應該是
    在新北市○○區○○路00號11樓，我有幫李銥宸打過美白的點滴
    ，點滴內加了維他命C以及一些可以讓身體美白的藥，打在
    生理食鹽水內，…。」等詞，有上開偵訊筆錄可佐。是依上
    開筆錄內容可知，當檢察官將其身分轉為被告後，檢察官即
    依規定告知訴訟法上之權利，被告雖表示要跟律師討論，但
    檢察官則向被告表示可以聽過問題後再陳述是否願意回答，
    顯見檢察官當時係讓被告聽聞問題後再自行決定其是否回答
    與否，並無強迫被告必須回答檢察官所問之問題，即無從因
    此認定檢察官上開詢問程序屬強暴、脅迫、利誘、詐欺、疲
    勞訊問、違法羈押或其他不正方法而抑制被告之自由意志至
    明，佐以檢察官斯時係訊問被告是否有為李銥宸施打安舒麻
    ，被告則自行坦承曾為李銥宸施打美白點滴，被告此部分回
    答內容逸脫檢察官之問題，顯見被告上開回答係本於其自由
    意志所為之任意性供述；至被告自白之動機為何，則屬其內
    心之意思，本有多種可能性，係為避重就輕，或求輕判，或
    係出於悔悟而全盤托出，本難自外部觀察得知，然若無不法
    取證之情形，即不能執其動機而否定自白之任意性。
　⑶據上，依被告與檢察官上開互動情形及對話內容以觀，應認
    被告於109年8月18日偵訊時就事實一所示犯行之自白，是出
    於自己衡量利害關係後所選擇之結果，具備任意性，得採為
    本案認定被告犯罪與否之證據。被告之辯護人稱係因檢察官
    之不正訊問，始違背其本意坦承本案事實一之犯行云云，不
    足為憑。
　㈡按被告以外之人於審判外之言詞或書面陳述，除法律有規定
    者外，不得作為證據；又被告以外之人於審判外之陳述，雖
    不符合刑事訴訟法第159條之1至第159條之4之規定，而經當
    事人於審判程序同意作為證據，法院審酌該言詞陳述或書面
    陳述作成時之情況，認為適當者，亦得為證據，而當事人、
    代理人或辯護人於法院調查證據時，知有上開不得為證據之
    情形，而未於言詞辯論終結前聲明異議者，視為有前項之同
    意，刑事訴訟法第159條第1項及第159條之5分別定有明文。
    本判決後述所引之各項證據，其屬傳聞證據之部分，檢察官
    、被告與其辯護人於本院準備程序時均表示無意見（本院卷
    第46至48頁），且渠等於言詞辯論終結前，對於該等證據之
    證據能力均未再爭執，本院審酌該等證據資料製作時之情況
    ，尚無違法不當或證明力明顯過低之瑕疵，與本案待證事實
    復俱有關聯性，認以之作為本案證據應屬適當，揆諸前開規
    定，該等證據具有證據能力。至其餘本案認定犯罪事實之非
    供述證據，均與本案事實具有關聯性，並無事證足認有違背
    法定程序或經偽造、變造等情事，且經本院依法踐行調查程
    序，檢察官、被告、辯護人對於上開證據之證據能力均未爭
    執，依刑事訴訟法第158條之4之反面解釋，亦均有證據能力
    。
二、訊據被告矢口否認有何違反醫師法及轉讓第四級毒品之犯行
    ，辯稱：我沒有幫李銥宸打美白針或安舒麻，我只有教李銥
    宸示範如何下針等詞；其辯護人則為被告辯稱：被告僅有向
    李銥宸示範下針之事實，但沒有幫李銥宸施打針劑之事實，
    被告在109年8月18日供述曾幫李銥宸施打美白針，是因為當
    時檢察官當庭曾以如果要跟律師討論的話，下次還要來開庭
    ，用此方式利誘被告，導致沒有辯護人陪同的被告為前開供
    述，此嚴重違反刑事訴訟法第98條，且依據刑事訴訟法第15
    6條第1項之反面解釋應無證據能力；而且，如果檢察官當時
    立刻停止訊問，被告根本不會講出後面美白針部分，所以兩
    者之間是有因果關係；況且，被告之後也立刻修正說詞，已
    經清楚解釋所謂幫李銥宸施打，其實是教李銥宸打針，並未
    親自幫忙李銥宸施打美白針，所以檢察官在起訴書證據清單
    記載被告坦承、自白，這部分是不正確的；另證人李○鈁雖
    然證述有看到被告幫李銥宸施打安舒麻針劑，但其所述時間
    、地點、次數前後不一致，也與證人陳○宇之證述不一致，
    且證人顏彩紅跟檢察官陳述李○鈁有看到之後，李○鈁接下來
    在偵訊中就突然指述被告有幫李銥宸施打安舒麻，其前後時
    間點過於巧合，加上證人李○鈁是被告之繼子，不是親生的
    兒子，有可能因為繼承爭產之訴訟因而對被告做出不利之證
    述，故其所證述不可採；再證人顏彩紅並沒有親眼看到被告
    幫李銥宸施打安舒麻，而是聽李銥宸所述，縱使李銥宸真的
    有說這件事，但是李銥宸明明是說被告幫她施打的是美白針
    ，不是安舒麻，證人顏彩紅憑此懷疑被告之前是幫李銥宸施
    打過安舒麻，可見證人顏彩紅所述純屬臆測之詞，並不足採
    。被告與李銥宸平常感情不錯，而且被告自己有販賣安舒麻
    之管制藥品，知道在沒有醫護在場的情況下，一旦藥劑沒有
    控制好的話，極有可能導致被注射者死亡，被告實在沒有必
    要讓李銥宸冒著注射過量死亡之風險，幫李銥宸注射安舒麻
    ，何況李銥宸平日都有到精神科就診，解決失眠及憂鬱症之
    病情，並不是只能用注射安舒麻來解決。被告曾懷疑李銥宸
    是否私下偷偷注射麻醉藥品，但因為李銥宸個性剛烈，之前
    有割腕自殘之紀錄，每次在質詢中李銥宸都會與被告發生激
    烈之爭執，再加上被告平日在外跑業務的，李銥宸是負責掌
    控管制藥品進出登記，被告實無時間及能力查證及監督李銥
    宸的行為，足見被告無違反醫師法為李銥宸注射美白針及安
    舒麻之行為，亦無轉讓第四級毒品之犯意及犯行，請鈞院給
    予被告無罪判決。惟查：
  ㈠被告是維多公司負責人，而維多公司領有販賣業藥商許可執
    照、管制藥品登記證，可販售第三、四級管制藥品等情，有
    卷附經濟部商工登記公示資料查詢服務（相卷一第75頁）、
    販賣業藥商許可執照（相卷二第283頁）、管證字第ADZ0000
    00000號管制藥品登記證（相卷二第725頁）可參，此部分亦
    為被告所不爭執，上開事實即堪認定。
  ㈡有關事實一部分：
  ⑴李銥宸自身有施打過美白針一節，業據證人陳○宇即被告之子
    於本案審理時證稱：被告是我父親，李銥宸是繼母，李○鈁
    是繼弟，…之前李銥宸跟我聊天時說有打美白針，但李銥宸
    沒有跟我說是她自己打的，還是有人幫她打的，李銥宸沒有
    跟我說美白針的來源等詞（本院卷第131、137至139頁）；
    證人李○鈁即李銥宸之子於本院審理時亦證稱：被告是我繼
    父，李銥宸是我母親，陳○宇是繼兄，…李銥宸之前有打美白
    針之習慣，李銥宸跟我說的，她只有跟我說有打美白針，被
    告應該知道李銥宸有打美白針，李銥宸和被告有討論過，被
    告問李銥宸你打什麼，李銥宸就說美白針等詞明確（本院卷
    第144、146、149頁），堪認李銥宸確有打美白針至明。
　⑵又被告於偵查時自陳：李銥宸有時候會自行施打美白針、減
    重針，我有叫她不要打等詞（相卷一第61頁）；有時候李銥
    宸拿公司一堆針，我就問李銥宸為何要拿那麼多針，李銥宸
    就說她要打美白針等詞（相卷一第429頁）明確，顯見被告
    對於李銥宸打美白針一節甚為清楚。
　⑶再被告確曾為李銥宸施打美白點滴一情，亦據被告於偵查時
    自陳：（問：你在1、2年前是否有在新北市○○區○○路00號3
    樓或新北市○○區○○路00號11樓幫死者李銥宸私下施打「安舒
    麻」管制藥品之情形？）答：我承認很久之前約3年前，應
    該是在新北市○○區○○路00號11樓，我有幫死者李銥宸打過美
    白的點滴，點滴內加了維他命C以及一些可以讓身體美白的
    藥，打在生理食鹽水內，…我一開始幫李銥宸打是美白的，
    但後來李銥宸就自己打起來等詞綦詳（相卷一第427、429頁
    ），被告就其幫李銥宸施打美白點滴時有添加維他命C、生
    理食鹽水等節陳述甚詳，若非被告確有親手為上開行為，衡
    情當無可能杜撰此不實情節；佐以證人顏彩紅於本院審理時
    證稱：被告和李銥宸住在保長路時，我當時也住在那邊，幫
    忙照顧小孩，我有看到藥品，我問李銥宸這是什麼東西，李
    銥宸說這是打美白，我看像牛奶一樣就沒有再追問了，我說
    誰給妳打的，被告就說是「柏憲幫我打的」，「柏憲」就是
    被告，被告之前叫「陳柏憲」，李銥宸還跟我炫耀說「你看
    ，我老公多會，連這個都會打」等詞明確（本院卷第155、1
    56、160頁）。查，證人顏彩紅固未親眼看見被告為李銥宸
    施打美白針，但證人顏彩紅係親耳聽聞李銥宸親口所述，而
    此部分與被告上開自白不謀而合，足以作為被告自白之補強
    證據，堪認被告上開自白為真；另參以證人李○鈁於偵查時
    證稱：我有看過被告為李銥宸打針及打點滴，我看到的是被
    告幫李銥宸打等語（相卷一第429頁）；於本院審理時證稱
    ：我有看到被告幫李銥宸注射點滴，是住在保長路時等詞（
    本院卷第152頁），證人李○鈁證述被告為李銥宸施打美白點
    滴之地點係在新北市汐止區保長路住處，與被告上開自白、
    證人顏彩紅所述地點亦相吻合，是被告確有為李銥宸施打美
    白點滴一情即堪認定。
　⑷被告於109年8月18日偵查時自陳係3年前在新北市汐止區保長
    路住處幫李銥宸施打美白點滴，而被告是在107年3月間從新
    北市汐止區保長路搬到新北市汐止區莊敬路一情，業據被告
    於本案審理時自承在卷（本院卷第179、180頁），則被告為
    李銥宸施打美白點滴應係在106年1月起至107年3月間前某日
    ，附此陳明。
　⑸至被告事後雖改口稱伊當時僅有教李銥宸怎麼打，實際動手
    的是李銥宸等語云云。然被告所辯與證人李○鈁已有不符，
    佐以被告與李銥宸係夫妻關係，且被告對於李銥宸有施打美
    白針並非毫無所悉，其不但未有制止李銥宸施打美白針，反
    而教李銥宸施打，可見被告並不反對李銥宸施打美白針，是
    當李銥宸要求被告為其施打美白點滴，衡情身為人夫之被告
    當無拒絕之理，足認被告上開辯詞核屬事後卸責之詞，要無
    可信。
　⑹另證人陳○宇雖證稱未看見被告為李銥宸施打美白針云云（本
    院卷第139頁），然此部分或許是在被告為李銥宸施打時，
    證人陳○宇未在場，或未注意到被告與李銥宸之互動狀況；
    佐以證人陳○宇係被告之子，其為迴護被告而為偏頗被告之
    詞，亦屬人情之常，從而，證人陳○宇之證詞無從執為被告
    有利之認定。
　⑺證人顏彩紅於本院審理時雖質疑李銥宸施打之美白針就是安
    舒麻云云，然證人顏彩紅無非係以其看見之藥罐內之顏色與
    安舒麻之顏色相同（本院卷第159、161頁），即因此認為李
    銥宸所謂施打美白針應係安舒麻，但證人顏彩紅係聽聞李銥
    宸所轉述，佐以證人顏彩紅於本院審理時亦自陳：（問：該
    藥瓶上面有寫什麼中文或英文？）答：我看到我也不知道那
    是什麼，我沒念什麼書，國小畢業，我也不懂這些等詞（本
    院卷第161頁），而被告為李銥宸施打之美白點滴距今已逾3
    年以上，並無殘留藥瓶可資證明被告當時係為被告施打安舒
    麻，暨證人陳○宇、李○鈁均曾經由李銥宸親口告知有施打美
    白針，而愛美係女人之天性，李銥宸為維持自身外表之亮麗
    ，因此施打美白針，亦難認有何齟齬或不合理之處，是證人
    顏彩紅徒以其看見之藥罐內之顏色與安舒麻顏色相同，推論
    被告是為李銥宸施打安舒麻而非美白針云云，顯係其片面臆
    測之詞，尚難遽採。
　⑻公訴意旨雖認被告為李銥宸施打美白點滴之次數至少1次以上
    ，然依前所認定，被告僅自白幫李銥宸施打美白點滴1次，
    而證人顏彩紅亦係聽聞李銥宸所述，其並未親眼看見，則顏
    彩紅之證述無從證明被告幫李銥宸施打美白點滴超過1次以
    上；另證人李○鈁亦只證稱看過被告幫李銥宸打點滴，尚欠
    缺證據足以證明公訴意旨所稱至少1次以上，基於罪證有疑
    利於被告原則，應認被告僅有為李銥宸施打美白點1次。
　㈢有關事實二部分：
　⑴被告被訴非法執行醫療業務部分：
　①李銥宸有施打安舒麻之情形，且為被告所知悉一節，業據證
    人即陳○宇即被告之子於本院審理時證稱：李銥宸有打針的
    習慣，是打麻醉藥Propofol，用靜脈注射之方式為之，因為
    藥罐上面會有貼標籤，李銥宸打麻醉針的目的是想要睡覺，
    我能確定李銥宸有注射Propofol，是因為我有看到針還在她
    手上，或沙發附近有皮管，或麻醉藥等，我確定有跟被告、
    李○鈁講過李銥宸打Propofol的事（本院卷第132、134、140
    頁）；證人李○鈁於本院審理時證稱：李銥宸每天都很早起
    來，大約6、7時就起來，我下課回來，李銥宸就在打Propof
    ol，用靜脈注射之方式，我有問李銥宸為何要打Propofol，
    李銥宸說睡不好，我知道Propofol是安舒麻，助眠劑，是聽
    被告說的，我看到李銥宸打Propofol時，有跟被告、陳○宇
    說，被告也知道李銥宸有打Propofol等詞（本院卷第145至1
    47、151頁）。證人陳○宇、李○鈁均證稱在家中曾看過李銥
    宸施打安舒麻，並均曾告知被告，證人李○鈁復從被告處得
    知Propofol是安舒麻，為助眠劑；且觀諸證人顏彩紅曾在被
    告家中拍得安舒麻空瓶、包裝盒之照片（相卷一第382、383
    頁）可知，李銥宸係將其施打過之針筒與藥罐均棄置於垃圾
    袋內，且數量甚多，是若如被告所稱對於李銥宸施打安舒麻
    不知情，則李銥宸在每次施打安舒麻後，理應擔心遭被告發
    現，衡情當會在每次施打完後就滅證，以免被告發現，但從
    李銥宸在證人陳○宇、李○鈁面前施打安舒麻，毫不擔心其2
    人告知被告，佐以被告於偵查中表示曾詢問李銥宸安舒麻來
    源，但被告表示李銥宸不願回答一節可知（相卷一第427頁
    ），堪認被告對於李銥宸有施打安舒麻一情甚為清楚。被告
    否認知悉李銥宸施打安舒麻云云，委無足採。
　②被告確有為李銥宸注射安舒麻（Propofol）一節，業據證人
    李○鈁於偵查時證稱：被告是我繼父，李銥宸是我母親，我
    有看過被告幫我母親李銥宸打針十幾次，從我小學3年級下
    學期就開始，被告幫我母親打針打在她的手背上，地點有2
    個地方，因為我們有搬家過，1個是在新北市○○區○○路00號1
    1樓的客廳，另1個地點是在新北市○○區○○路00號3樓的客廳
    ，被告幫李銥宸打的是麻醉藥，藥物名稱叫安舒麻，因為我
    看到瓶子上面有寫這3個字，李銥宸每次打完針之後就會睡
    著，打針的時間都是假日下午2、3點，打完針之後李銥宸大
    概過5分鐘之後就會睡著1、2個小時，被告就會帶我去打球
    ，到小學5年級之後，就沒看過被告幫李銥宸打安舒麻等詞
    （相卷一第375、377頁）；其於偵查時復證述：在我小學4
    年級下學期的某個星期六下午2、3時許，在新北市○○區○○路
    00號3樓的客廳，我看到被告在客廳幫李銥宸打麻藥安舒麻
    一詞明確（相卷一第409頁）；其於本院審理時證稱：李銥
    宸自己有注射Propofol，被告也有幫李銥宸注射過，保長路
    跟莊敬路住處都有，大概是從我小學2、3年級開始，大約有
    30次，搬到莊敬路後就比較少了等詞（本院卷第148、152頁
    ）。查，證人李○鈁為被告之繼子，若非真有其事，當無虛
    構不實情事誣陷被告之情，堪認證人李○鈁上開證述內容應
    非子虛。又證人李○鈁係97年4月生，於109年8月11日作證時
    表示要升國中一年級（相卷一第377頁），顯見證人李○鈁當
    時剛小學畢業，是由此反推，證人李○鈁所述小學4年級下學
    期應係107年2月至6月底，併此敘明。
　③再觀諸證人顏彩紅提出其在被告住處發現之安舒麻藥罐及包
    裝盒之照片（相卷一第383、384頁），可發現李銥宸拿取之
    安舒麻有2種，分別為20ml（細長瓶子）與50ml（即相卷一
    第383頁上方照片）；再參以部分20ml安舒麻包裝盒之批號
    （Lot.NO）為K0010、生產日期（Mfg.Date）與使用期限（E
    xp.Date）分別為00000000與00000000，與證人李○鈁前揭證
    述小學4年級下學期（107年2月至6月底）相重疊；佐以被告
    與李銥宸係夫妻關係，而被告既已知悉李銥宸有施打安舒麻
    ，亦未見其有任何勸阻之行為，是當逢假日被告在家有空閒
    時，身為人夫之被告為李銥宸施打安舒麻，以舒緩李銥宸之
    焦慮與助眠，免於精神壓力及失眠之苦，尚不悖事理，足認
    證人李○鈁上開證述內容屬實，是被告確有於107年2月至6月
    底間之某星期六14、15時許，為李銥宸施打安舒麻1次，即
    堪認定，被告空言否認未為李銥宸施打安舒麻云云，自不足
    信採。
  ④證人李○鈁於偵查時固曾證述看見被告為李銥宸施打安舒麻有
    十幾次，然其於本院審理時改口稱30次，證人李○鈁就次數
    部分前後供述已有不一致之情形，此外，卷內復無其他證據
    可以補強證人李○鈁證稱被告為李銥宸施打安舒麻之次數超
    過1次以上為真，基於「罪疑唯輕，有利被告」之原則，應
    認被告為李銥宸施打安舒麻僅有1次，且其時間為證人李○鈁
    小學4年級下學期（本院卷第191頁）即107年2月11日起至同
    年6月30日間之某星期六14、15時許，附此陳明。　
　⑤被告之辯護人雖以證人李○鈁前後證述內容不一，主張證人李
    ○鈁之證述不足為被告不利之認定云云。然按證人之陳述前
    後不符或相互間有所歧異，究竟何者為可採，事實審法院非
    不可本於經驗法則或論理法則，斟酌其他情形，作合理之比
    較，以定其取捨；若其基本事實之陳述與真實性無礙時，仍
    非不得予以採信，非謂一有不符或矛盾，即認其全部均為不
    可採信（最高法院108年度台上字第3429號判決意旨參照）
    。查，證人李○鈁就被告為李銥宸打安舒麻之次數、時間之
    陳述固有些許差異，但考量本案距今已逾3年，證人李○鈁因
    時間久遠而無法為正確之陳述，並無違常情，此從證人陳○
    宇對於李銥宸自行施打安舒麻之次數亦無法為正確之陳述，
    以及證人陳○宇、李○鈁、顏彩紅就其等何時從汐止區保長路
    搬到同區莊敬路之住家均無法為正確時間之陳述即明（本院
    卷第140、150、160頁），而證人李○鈁之證述具有可信性部
    分，且就證人李○鈁所述次數部分，本院亦採有利被告之認
    定，業經本院析述如上，是被告之辯護人主張證人李○鈁前
    後供述不一，主張其所言均不可採信云云，委無足採。
　⑥另證人陳○宇雖證稱未看見被告為李銥宸施打安舒麻云云（相
    卷一第409頁、本院卷第141頁），然此部分或如前所述，係
    證人陳○宇未在場或未注意到被告與李銥宸之互動狀況；佐
    以證人陳○宇係被告之子，其為迴護被告而為偏頗被告之詞
    ，亦屬人情之常，其證言自無從為被告有利之認定。
　⑵被告主觀上有轉讓第四級毒品Propofol（安舒麻）之不法犯
    意：
　①按管制藥品之管理、管制藥品與毒品之級別及品項差異，以
    及歷次管制藥品品項及分級修正之內容摘要等相關法令資訊
    ，均可於衛生福利部食品藥物管理署網站或其他相關網站查
    悉，而被告係維多公司之負責人，從事販售第三、四級管制
    藥品多年，對於其販售之第四級管制藥品Propofol（安舒麻
    ），亦同屬毒品危害防制條例所規範之第四級毒品一節，被
    告實難諉為不知。
　②又依卷內資料，並無證據證明李銥宸最初一開始施打安舒麻
    時即為被告所知悉，但從證人陳○宇、李○鈁上開證述內容可
    知，其2人在發現李銥宸有施打安舒麻後均有告知被告，是
    被告在證人陳○宇、李○鈁告以上情後，應可發現李銥宸有在
    家中施打安舒麻之情事。再維多公司本身有販售安舒麻，為
    被告於偵查時所自陳在卷（相卷一第223、225頁），並有卷
    附管制藥品收支結存簿冊（相卷二第311至593頁）可證，堪
    認被告上開所言屬實，但當被告經由證人陳○宇、李○鈁之告
    知，知悉李銥宸有施打安舒麻後，被告理當發現李銥宸施打
    安舒麻之來源為維多公司，而維多公司管制藥品倉庫之鑰匙
    持有人為被告與李銥宸，亦據證人謝欣妮、林妙修即維多公
    司員工於偵查時證述在卷（相卷一第423、443頁），亦為被
    告於偵查時所肯認（相卷一第225頁），是被告若無轉讓第
    四級毒品之意欲，理當不讓李銥宸繼續管理管制藥品之倉庫
    ，並更換倉庫之鑰匙與密碼，以避免李銥宸監守自盜，但被
    告在知悉李銥宸有拿取維多公司安舒麻之情事後，卻未更換
    維多公司管制藥品倉庫之鑰匙與密碼，被告顯然有容任李銥
    宸自行取用（即無償轉讓）維多公司所有之安舒麻之行為，
    是被告主觀上有轉讓第四級毒品Propofol（安舒麻）之不法
    犯意，亦堪認定。　　　　
　㈣綜上，本案事證已臻明確，被告上開犯行，均堪認定，被告
    空言否認犯行，自不足信採。　
三、論罪科刑：
  ㈠按醫師法第28條所稱醫療業務，係指凡以醫療行為為職業而
    言，不問是主要業務或附屬業務，凡職業上予以機會，為非
    特定多數人所為醫療行為均屬之，且醫療業務之認定，並不
    以收取報酬為其要件；又所稱醫療行為，係指以治療、矯正
    或預防人體疾病、傷害、殘缺為目的，所為之診察、診斷及
    治療，或基於診察、診斷結果，以治療為目的，所為之處方
    、用藥、施術或處置等行為之全部或一部之總稱；靜脈注射
    係醫療行為，應由醫師或護理人員依醫囑執行之，如未經醫
    師指示，即擅自執行前述醫療行為，則違反醫師法第28條規
    定；且靜脈注射藥物之醫療行為係屬侵入性治療、處置，護
    理人員輔助施行侵入性治療、處置，為護理人員法第24條第
    1項第4款所稱醫療輔助行為之範圍，護理人員執行該項業務
    ，應在醫師指示下行之。被告不具醫師資格，業據被告於偵
    查時自陳在卷（相卷一第227頁），其卻對李銥宸施打美白
    點滴、以靜脈注射施打安舒麻，上開所為均係對於人體施行
    侵入性治療、處置，自係醫師法第28條規範之醫療行為至明
    。是核被告上開所為，就事實一部分，係犯醫師法第28條前
    段之非法執行醫療業務罪；就事實二部分，則係犯醫師法第
    28條前段之非法執行醫療業務罪、毒品危害防制條例第8條
    第4項之轉讓第四級毒品罪。
　㈡被告就事實二部分，其所犯醫師法第28條前段非法執行醫療
    業務罪，與其同犯之毒品危害防制條例第8條第4項之轉讓第
    四級毒品罪，其犯罪行為有局部重疊，且被告之犯罪目的單
    一，依一般社會通念，若猶將之評價為法律犯罪概念之數行
    為，而予以併合處罰，顯難以契合人民感情，反有過度處罰
    之疑，自應認被告所犯上揭2 罪係一行為觸犯數罪名，屬想
    像競合犯，從一重之醫師法第28條前段之非法執行醫療業務
    罪處斷。
　㈢又醫師法第28條所謂之「醫療業務」，係指以醫療行為為職
    業者而言，乃以延續之意思，反覆實行同種類之行為為目的
    之社會活動，當然包含多數之行為，是該條所謂之執行醫療
    業務，立法本旨即包含反覆、延續執行醫療行為之意，故縱
    多次為眾病患為醫療行為，雖於各次醫療行為完成時，即已
    構成犯罪，然於刑法評價上，則以論處單純一罪之集合犯為
    已足（最高法院100年度台上字第5169號、102年度台上字第
    3910號判決要旨參照）。查被告為上開醫療行為2次，係以
    反覆、延續執行醫療行為之意而為，且施打對象同一，揆諸
    前開說明，應評價係包括一罪之集合犯。公訴意旨認應分論
    併罰等語，顯有未洽。
　㈣公訴意旨雖認被告上開犯行至少1次以上，然此部分業經本院
    說明認定被告上開犯行僅各有1次之理由，是被告被訴各超
    過1次以上部分本應為無罪之諭知，然因被告係在密集時間
    內以相同之方式對同一人持續進行，與前開經論罪科刑之有
    罪部分，屬集合犯一罪關係，爰不另為無罪之諭知，併此陳
    明。
　㈤爰審酌被告身為醫療器材公司之負責人，當知悉醫療行為涉
    及病患之身體健康甚至生命甚鉅，具有高度之專業性，故我
    國醫師制度除應接受完整之醫學教育及訓練外，並應取得醫
    師考試合格，及受主管機關之監督，以避免病患接受過高風
    險之醫療行為，而受有生命或身體健康上之損害，且明知安
    舒麻為第四級管制藥品兼第四級毒品，不得恣意轉讓，仍擅
    自執行前述之醫療行為及轉讓第四級毒品安舒麻，而未婉勸
    李銥宸應前往醫院或診所為正確之治療行為，損及我國對管
    制藥品管理之完整，亦對我國藥政防疫及李銥宸之身體健康
    造成相當程度危險，所為實非可取；惟念其施打對象為其配
    偶，目的在美白或減輕李銥宸之精神壓力與助眠，非法執行
    醫療行為之次數，於本院審理時自陳碩士之智識程度，目前
    係醫療器材公司之負責人，月入新臺幣20萬至30萬元，已婚
    （喪偶），1名小孩之家庭生活與經濟狀況（本院卷第180頁
    ），犯後未能坦然面對之犯後態度等一切情狀，量處如主文
    所示之刑，並諭知易科罰金、易服勞役之折算標準，以資懲
    儆。
據上論斷，應依刑事訴訟法第299條第1項前段，判決如主文。
本案經檢察官黃子宜提起公訴，檢察官林嘉宏到庭執行職務。
中　　華　　民　　國　　111 　年　 　4　　月　　27　　日
                  刑事第三庭　審判長法  官  蕭文學
　　　　　　　　　　                法  官  葛名翔
　　　　　　　　　　                法  官  林正忠
以上正本證明與原本無異。
如不服本判決應於收受判決後20日內向本院提出上訴書狀，並應
敘述具體理由。其未敘述上訴理由者，應於上訴期間屆滿後20日
內向本院補提理由書（均須按他造當事人之人數附繕本）「切勿
逕送上級法院」。
因疫情而遲誤不變期間，得向法院聲請回復原狀。
                                    書記官  張佩旻
中　　華　　民　　國　　111 　年　　5 　　月　　2 　　日
附錄本案論罪科刑法條全文
醫師法第28條
未取得合法醫師資格，執行醫療業務者，處6個月以上5年以下有
期徒刑，得併科新臺幣30萬元以上150萬元以下罰金。但合於下
列情形之一者，不罰：
一、在中央主管機關認可之醫療機構，於醫師指導下實習之醫學
    院、校學生或畢業生。
二、在醫療機構於醫師指示下之護理人員、助產人員或其他醫事
    人員。
三、合於第11條第1項但書規定。
四、臨時施行急救。
　　
毒品危害防制條例第8條第4項
轉讓第四級毒品者，處1年以下有期徒刑，得併科新臺幣10萬元
以下罰金。